臺灣高等法院臺中分院刑事裁定
111年度聲再字第277號
再審聲請人  
即受判決人  張樹清




上列再審聲請人即受判決人因違反毒品危害防制條例案件，對於
本院97年度上訴字第1701號，中華民國98年1月6日確定判決（第
三審案號：最高法院98年度台上字第1358號，第一審判決案號：
臺灣彰化地方法院97年度訴字第396號，起訴案號：臺灣彰化地
方檢察署96年度偵字第8661、9467、10082、10911號，偵緝字第
721、722號），聲請再審，本院裁定如下：
    主  文
再審之聲請駁回。
    理  由
一、本件再審聲請人即受判決人甲○○（下稱聲請人）聲請再審意
    旨略以：本院97年度上訴字第1701號之確定判決（下稱原確
    定判決），依據聲請人少年時所犯殺人未遂案件（88年度少
    上訴字第102號，該案於95年9月14日執行完畢），認聲請人
    符合累犯並於判決記載，然聲請人少年時所犯之案件現經聲
    請人依法於111年5月5日向彰化地方法院少年法庭聲請塗銷
    相關前科紀錄，經查核後已塗銷此犯罪紀錄，有臺灣彰化地
    方法院少年法庭公文可證。據此，原確定判決關於累犯之記
    載，即需重新裁判，此攸關聲請人假釋之呈報，爰依刑事訴
    訟法第420條第1項第6款、第3項規定，聲請再審等語。
二、按刑事訴訟之再審制度，係為確定判決認定事實錯誤而設之
    救濟程序，故為受判決人利益聲請再審者，必其聲請合於刑
    事訴訟法第420條第1項第1款至第6款或第421條所定之情形
    ，始得為之，此與非常上訴程序旨在糾正確定裁判之審判違
    背法令者，並不相同，如對於確定裁判認係以違背法令之理
    由聲明不服，則應依非常上訴程序尋求救濟（最高法院108
    年度台抗字第1289號刑事裁定意旨參照）。又有罪之判決確
    定後，因發現新事實或新證據，單獨或與先前之證據綜合判
    斷，足認受有罪判決之人應受無罪、免訴、免刑或輕於原判
    決所認罪名之判決者，為受判決人之利益，得聲請再審；上
    開新事實或新證據，指判決確定前已存在或成立而未及調查
    斟酌，及判決確定後始存在或成立之事實、證據，刑事訴訟
    法第420條第1項第6款、第3項定有明文。此所謂「輕於原判
    決所認罪名」，係指與原判決所認之罪名比較，其法定刑較
    輕之相異罪名而言；至於同一罪名之有無加減刑罰原因，如
    自首、未遂犯、累犯等刑之加減，僅影響科刑範圍，惟其罪
    質並無改變，即與罪名是否相異無關，自不得據為聲請再審
    之原因（最高法院109年度台抗字第1519號裁定參照）。
三、經查：
  ㈠本件聲請人因違反毒品危害防制條例案件，經臺灣彰化地方
    法院以97年度訴字第396號判決判處聲請人販賣第一級毒品
    共5罪、販賣第二級毒品共15罪，合併定應執行有期徒刑20
    年。聲請人不服提起上訴，經本院以97年度上訴字第1701號
    判決將原判決撤銷，改判處聲請人販賣第一級毒品共3罪、
    販賣第二級毒品共15罪，合併定應執行有期徒刑17年。聲請
    人不服再提起上訴，經最高法院於98年3月19日以98年度台
    上字第1358號判決上訴駁回，而告確定，有上開刑事判決及
    臺灣高等法院被告前案紀錄表足稽。
  ㈡本件原確定判決據以論處聲請人累犯之殺人未遂案件，固因
    少年事件處理法第83條之1規定，於刑之執行完畢3年後，視
    為未曾受各該宣告而經塗銷，有臺灣高等法院被告前案紀錄
    表及聲請人所提出臺灣彰化地方法院少年法庭111年8月26日
    彰院毓少淨111年少聲字第7號函在卷可憑。然查本件聲請人
    是否構成累犯，僅涉同一罪名有無加、減刑罰之原因，僅能
    影響科刑之範圍，而其罪行之本質不變，與「罪名」無涉。
    是本件聲請人所指因少年前科塗銷而不構成累犯乙節，無論
    是否有據，僅足影響刑之輕重，對原確定判決為販賣第一、
    二級毒品罪之有罪判決事證並無影響，既不會使有罪確定判
    決之心證產生合理懷疑之動搖，亦不可能形成輕於原確定判
    決所認罪名之判決，故本案再審聲請事由乃係屬爭執量刑輕
    重，揆諸上開說明，自不能據為刑事訴訟法第420條第1項第
    6款、第3項規定之再審事由。聲請人以上開事由聲請再審，
    顯無理由，應予駁回。
四、刑事訴訟法第441條規定：「判決確定後，發見該案件之審
    判係違背法令者，最高檢察署檢察總長得向最高法院提起非
    常上訴。」揆諸上揭規定，聲請人若認原確定判決所犯之罪
    ，有不應論以累犯卻經認定為累犯之情形，核屬判決違背法
    令之範圍，應由最高檢察署檢察總長向最高法院提起非常上
    訴，聲請人應循此向最高檢察署檢察總長向最高法院提出聲
    請。聲請人據以為本件聲請再審之再審事由，顯無理由，故
    本院無通知聲請人到場，並聽取聲請人與檢察官意見之必要
    ，以期訴訟經濟而節約司法資源，併此說明。
五、據上論斷，應依刑事訴訟法第434條第1項，裁定如主文。
中　　華　　民　　國　　111 　年　　11　　月　　2　　日
            刑事第六庭    審判長法　官  吳  進  發 
　　　　　　 　　　　　　　　   法　官  尚  安  雅
　　 　　　　 　　　　　　      法　官  許  冰  芬     
　　　　　　　　　　　　　　　　                     
以上正本證明與原本無異。      
如不服本裁定，應於收受送達後10日內向本院提出抗告書狀(須
附繕本)。因疫情而遲誤不變期間，得向法院聲請回復原狀。

                               書記官  鄭  淑  英
　　　　　　　　　　　　　　　　 
中　　華　　民　　國　　111 　年　　11　　月　　2 　　日